【裁判字號】    95,訴,2161
【裁判日期】    950731
【裁判案由】    毒品危害防制條例
【裁判全文】
臺灣板橋地方法院刑事判決              95年度訴字第2161號
公  訴  人  臺灣板橋地方法院檢察署檢察官
被      告  甲○○
                    （另案於臺灣臺北監獄臺北分監執行）
上列被告因違反毒品危害防制條例案件，經檢察官提起公訴（九
十五年度毒偵字第三五六六號），被告於準備程序中對被訴之事
實為有罪陳述，本院合議庭裁定由受命法官獨任行簡式審判程序
，並判決如下：
    主  文
甲○○施用第一級毒品，累犯，處有期徒刑壹年；扣案第一級毒
品海洛因驗餘淨重拾伍點零壹公克沒收銷燬之，上開海洛因之外
包裝（塑膠）袋（重零點捌肆公克）壹只、研磨機壹臺、葡萄糖
壹罐、磅秤壹個、針筒貳支、空分裝（塑膠）袋貳包均沒收。又
施用第二級毒品，累犯，處有期徒刑捌月；扣案安非他命殘渣包
裝（塑膠）袋壹只內之安非他命殘渣（量微無法秤重）沒收銷燬
之，吸食器壹組、上開留有安非他命殘渣之包裝（塑膠）袋壹只
均沒收。應執行有期徒刑壹年陸月；扣案第一級毒品海洛因驗餘
淨重拾伍點零壹公克、安非他命殘渣包裝（塑膠）袋壹只內之安
非他命殘渣（量微無法秤重）均沒收銷燬之，上開海洛因之外包
裝（塑膠）袋（重零點捌肆公克）壹只、研磨機壹臺、葡萄糖壹
罐、磅秤壹個、針筒貳支、空分裝（塑膠）袋貳包、吸食器壹組
、上開留有安非他命殘渣之包裝（塑膠）袋壹只均沒收。
    事  實
一、甲○○前因違反肅清煙毒條例案件及違反麻醉藥品管理條例
    案件，經本院分別判處有期徒刑三年七月、九月確定，上開
    兩罪並經本院裁定應執行有期徒刑四年三月，於民國八十七
    年二月六日入監執行，於九十年三月三十日縮短刑期假釋出
    監，嗣於九十一年三月九日假釋期滿執行完畢。又於八十六
    年間，因施用第一級毒品案件，經本院於八十七年十月十五
    日裁定送勒戒處所觀察、勒戒後，認無繼續施用毒品之傾向
    ，於八十七年八月十九日觀察勒戒執行完畢釋放出所，並經
    本院以八十七年度訴字第六三八號判決免刑確定。復自九十
    一年十一月間某日起至九十四年二月二十四日某時止，先後
    施用海洛因多次及施用安非他命多次，經臺灣高等法院於九
    十四年八月十二日以九十四年度上訴字第二一四０號判處有
    期徒刑十月、六月，應執行有期徒刑一年二月，嗣於九十四
    年九月二十二日判決確定。詎猶不知悔改，明知海洛因、安
    非他命分別係毒品危害防制條例所規定之第一級、第二級毒
    品，不得非法持有、施用，竟於上開觀察、勒戒執行完畢釋
    放後五年內再犯施用第一級、第二級毒品之罪後，分別基於
    施用第二級毒品安非他命、第一級毒品海洛因之犯意，於九
    十五年五月六日晚間八時許，在臺北縣新莊市○○○路七十
    巷二十六號五樓Ａ室，以將毒品安非他命置於吸食器內，再
    點火加熱燒烤產生白煙吸聞之方式，非法施用第二級毒品安
    非他命一次；另於同日晚間十一時許，在上址，以將海洛因
    置於針筒內加水及葡萄糖稀釋注射至身體內之方式，非法施
    用第一級毒品海洛因一次。嗣於九十五年五月七日晚間六時
    三十分許，在上址為警查獲，並扣得其所有供施用之第一級
    毒品海洛因一包（毛重十五點七五公克，經取樣部分檢驗用
    罄，驗餘淨重十五點零一公克；空包裝袋重零點八四公克）
    、供施用海洛因所用之研磨機一臺、葡萄糖一罐、磅秤一個
    、針筒二支、預備使用之空分裝（塑膠）袋二包、供施用安
    非他命時所用之吸食器一組、安非他命殘渣包裝（塑膠）袋
    一只，及與本案施用上開毒品犯行無涉之現金新臺幣二十萬
    元、帳冊、聯絡簿各一本、行動電話一支、門號卡一枚、第
    二級毒品大麻一包（毛重零點二八公克、淨重零點零八公克
    ；甲○○非法持有毒品大麻部分，未據起訴）等物。再經警
    採集甲○○之尿液送驗，結果呈毒品海洛因代謝物嗎啡、安
    非他命類陽性反應，始查悉上情。
二、案經臺北縣政府警察局蘆洲分局報請臺灣板橋地方法院檢察
    署檢察官偵查起訴。
    理  由
一、訊據被告甲○○對於上揭時地，施用第一級毒品海洛因、第
    二級毒品安非他命之犯罪事實，於警詢、偵查及本院審理中
    坦承不諱，並有供其施用之白色粉末一包、供施用海洛因所
    用之研磨機一臺、葡萄糖一罐、磅秤一個、針筒二支、預備
    使用之空分裝（塑膠）袋二包、供施用安非他命時所用之吸
    食器一組、安非他命殘渣包裝（塑膠）袋一只扣案可資佐證
    。又被告經警查獲所採集尿液經送鑑定，亦呈海洛因代謝物
    嗎啡、安非他命類陽性反應，有臺灣檢驗科技股份有限公司
    九十五年五月二十五日（檢體編號0000000000號
    ）濫用藥物尿液檢驗報告、尿液代號對照表各一紙在卷可稽
    。又上述扣案之白色粉末一包，經送法務部調查局鑑定，確
    為第一級毒品海洛因（毛重十五點七五公克，經取樣部分檢
    驗用罄，驗餘淨重十五點零一公克；空包裝袋重零點八四公
    克）無誤，有該局九十五年六月六日調科壹字第０六００一
    一八八三號鑑定通知書一紙附卷可按，足徵被告上開自白核
    與事實相符，堪以採憑。
二、按修正毒品危害防制條例就施用毒品者，祇於「初犯」及「
    五年後再犯」二種情形，有其追訴條件之限制，即須於初犯
    經觀察、勒戒或強制戒治釋放後，五年內均無施用毒品之行
    為，始能認其前所實施之觀察、勒戒或強制戒治已足遮斷毒
    癮，而得於五年後再犯時，再予適用初犯之規定，重行觀察
    、勒戒等程序。倘五年內已經再犯，被依法追訴處罰，縱其
    第三次（或第三次以上）施用毒品之時間在初犯釋放五年以
    後，即與「五年後再犯」之情形有別，且因已於「五年內再
    犯」，顯見其再犯率甚高，原實施觀察、勒戒或強制戒治，
    已無法收其實效，而無五年戒斷期之存在，自無再經觀察、
    勒戒及強制戒治之必要，應由檢察官逕行起訴（最高法院九
    十五年度台非字第五九號、第六五號判決要旨參照）。查被
    告於八十六年間，因施用第一級毒品案件，經本院於八十七
    年十月十五日裁定送勒戒處所觀察、勒戒後，認無繼續施用
    毒品之傾向，於八十七年八月十九日觀察勒戒執行完畢釋放
    出所，並經本院以八十七年度訴字第六三八號判決免刑確定
    。復自九十一年十一月間某日起至九十四年二月二十四日某
    時止，先後施用海洛因多次及施用安非他命多次，經臺灣高
    等法院於九十四年八月十二日以九十四年度上訴字第二一四
    ０號判處有期徒刑十月、六月，應執行有期徒刑一年二月，
    嗣於九十四年九月二十二日判決確定，此有臺灣高等法院被
    告前案紀錄表一份附卷可憑。綜上，足認被告於觀察、勒戒
    執行完畢釋放後五年內已經再犯施用第一級毒品、第二級毒
    品之罪，被依法追訴處罰，顯與毒品危害防制條例第二十條
    第三項所定「五年後再犯」之情形有別，依同條例第二十三
    條第二項規定，本件自應由檢察官逕行起訴，是被告係觀察
    、勒戒執行完畢釋放後五年內再犯施用第一級毒品、第二級
    毒品之罪而又再犯本罪，本案事證明確，被告犯行洵堪認定
    ，應依法論科。
三、論罪科刑部分：
  (一)按被告行為後，刑法於九十四年二月二日修正公布，並於九
    十五年七月一日施行。按行為後法律有變更者，適用行為時
    之法律，但行為後之法律有利於行為人者，適用最有利於行
    為人之法律，現行刑法第二條第一項訂有明文。此條規定乃
    與刑法第一條罪刑法定主義契合，而貫徹法律禁止溯及既往
    原則，係規範行為後法律變更所生新舊法律比較適用之準據
    法，是刑法第二條本身雖經修正，但刑法第二條既屬適用法
    律之準據法，本身尚無比較新舊法之問題，應一律適用裁判
    時之現行刑法第二條規定以決定適用之刑罰法律，合先敘明
    。又以本次刑法修正之比較新舊法，應就罪刑有關之共犯、
    未遂犯、想像競合犯、牽連犯、連續犯、結合犯，以及累犯
    加重、自首減輕暨其他法定加減原因（如身分加減）與加減
    例等一切情形，綜其全部罪刑之結果而為比較，有最高法院
    九十五年五月二十三日九十五年度第八次刑庭會議決議可資
    參照。經查：
１、又刑法四十七條有關累犯之規定，修正前規定「受有期徒刑
    之執行完畢，或受無期徒或有期徒刑一部之執行而赦免後，
    五年以內再犯有期徒刑以上之罪者，為累犯，加重本刑至二
    分之一。」，而修正後則規定「受執刑之執行完畢，或一部
    之執行而赦免後，五年以內故意再犯有期徒刑以上之罪者，
    為累犯，加重本刑至二分之一」，比較新舊法之結果，行為
    時之舊法對於被告並無不利。
２、刑法第五十一條定執行刑部分，修正前刑法第五十一條規定
    ：「數罪併罰，分別宣告其罪之刑，依左列各款定其應執行
    者：」其中第五款規定：「宣告多數有期徒刑者，於各刑中
    之最長期以上，各刑合併之刑期以下，定其刑期。但不得逾
    二十年。」修正後刑法第五十一條第五款規定：「宣告多數
    有期徒刑者，於各刑中之最長期以上，各刑合併之刑期以下
    ，定其刑期。但不得逾三十年。」比較結果，修正後刑法並
    非較有利於行為人，依刑法第二條第一項前段之規定，仍應
    依修正前刑法，定其應執行之刑。
３、綜合上述各條文修正前、後之比較，揆諸前揭最高法院決議
    及修正後刑法第二條第一項前段、後段規定之「從舊、從輕
    」原則，自應適用被告行為時之法律，即修正前刑法之相關
    規定，予以論處。至刑法第三十八條第一項第一款、第二項
    雖已將「左列」改為「下列」，「犯人」改成「犯罪行為人
    」，然因沒收屬於從刑，依照前揭最高法院九十五年五月二
    十三日第八次刑事庭會議決議第一點第 (五)小點：「從刑
    附屬於主刑，除法律有特別規定者外，依主刑所適用之法律
    」，本案關於刑法修正前後之比較適用，整體言之，既應以
    修正前之刑法對被告較為有利，則從刑部分亦應一體適用修
    正前刑法之規定，併予敘明。
  (二)按海洛因、安非他命係毒品危害防制條例第二條第二項第一
    款、第二款所明定之第一級、第二級毒品，不得非法持有、
    施用。核被告所為，係犯毒品危害防制條例第十條第一項之
    施用第一級毒品海洛因罪，及同條第二項之施用第二級毒品
    安非他命罪。其施用第一級毒品海洛因前後持有海洛因，施
    用第二級毒品安非他命前後持有安非他命（含安非他命殘渣
    ）之低度行為，均應為施用海洛因、安非他命之高度行為所
    吸收，不另論罪。又其所犯上開二罪間，犯意各別，構成要
    件互殊，應分論併罰。另被告有事實欄所載之犯罪執行完畢
    紀錄，有前開臺灣高等法院被告前案紀錄表可按，其於有期
    徒刑之執行完畢後五年內，再犯本件有期徒刑以上之刑之二
    罪，為累犯，應各依修正前刑法第四十七條之規定加重其刑
    。爰審酌被告素行不佳，其犯罪之動機、目的、手段，施用
    毒品戕害一己之身心健康，其本件施用毒品之種類，且持有
    之海洛因之淨重逾十五公克，兼衡其係國中肄業之智識程度
    （見警詢筆錄），暨犯後坦承犯行之態度等一切情狀，分別
    量處如主文所示之刑，並依修正前刑法第五十一條第五款規
    定，定其應執行刑，以資儆懲。
四、扣案海洛因（驗餘淨重十五點零一公克），係查獲之第一級
    毒品，而安非他命殘渣包裝（塑膠）袋一只內之安非他命殘
    渣（量微無法秤重），亦係查獲之第二級毒品，均應依毒品
    危害防制條例第十八條第一項前段之規定，宣告沒收銷燬之
    ；上開取樣之海洛因部分，因檢驗用罄而滅失，爰不另為沒
    收銷燬之諭知。又上開海洛因之外包裝（塑膠）袋（重零點
    八四公克）一只，並非查獲之毒品，與扣案之研磨機一臺、
    葡萄糖一罐、磅秤一個、針筒二支，均係被告所有供其施用
    海洛因所用之物；又空分裝（塑膠）袋二包，係被告所有供
    施用海洛因預備使用之物；另扣案之吸食器一組、上開留有
    安非他命殘渣之包裝（塑膠）袋一只，則係被告所有供其施
    用安非他命時所用之物；以上各節業據被告於審理中供明在
    卷，是上開物件均依修正前刑法第三十八條第一項第二款規
    定（未修正）宣告沒收之。至扣案之現金新臺幣二十萬元、
    帳冊、聯絡簿各一本、行動電話一支、門號卡一枚及第二級
    毒品大麻一包（毛重零點二八公克、淨重零點零八公克）等
    物，茲據被告供述係其日常所用之物，而大麻係其購買海洛
    因時所附贈之物，因無其他證據足以證明上開物件、大麻係
    供被告施用海洛因、安非他命時所用或預備使用之物，應認
    與本案被告施用海洛因、安非他命之犯行無涉，爰不於本案
    宣告沒收或沒收銷燬，併予敘明。
五、被告涉嫌非法持有第二級毒品大麻部分，因未據起訴，應由
    檢察官另行偵處。
據上論斷，應依刑事訴訟法第二百七十三條之一第一項、第二百
九十九條第一項前段，毒品危害防制條例第十條第一項、第二項
、第十八條第一項前段，刑法第二條第一項前段、第十一條前段
、修正前第四十七條、修正前第五十一條第五款、第三十八條第
一項第二款（未修正），判決如主文。
本案經檢察官黃怡華到庭執行職務。
中    華    民    國    95    年    7     月    31    日
                  刑事第十九庭  法  官  楊志雄
以上正本證明與原本無異。
如不服本判決應於送達後十日內向本院提出上訴狀。
                                書記官  陳春銘
中    華    民    國    95    年    8     月    1     日
附錄本案論罪科刑法條全文：
毒品危害防制條例第十條
施用第一級毒品者，處六月以上五年以下有期徒刑。
施用第二級毒品者，處三年以下有期徒刑。


司法院資訊處製作；財團法人民間司法改革基金會備份。
